【裁判字號】    98,交抗,521
【裁判日期】    980625
【裁判案由】    聲明異議
【裁判全文】
臺灣高等法院臺中分院刑事裁定         98年度交抗字第521號
抗  告  人  交通部公路總局臺中區監理所
代  表  人  陳聰乾
受處分人    甲○○○
上列抗告人因聲明異議案件，不服臺灣臺中地方法院中華民國
98年3月31日所為裁定（98年度交聲字第191、192、193、194、
195、196號）提起抗告，本院裁定如下：
    主  文
原裁定關於撤銷中監違字第裁60-J00000000、60-J00000000、
60-G7AA24593、60-G7AA23088、60-G7AA20536、60-G8H150405號
裁決書，並諭知撤銷甲○○○均不罰等部分，均撤銷。
受處分人此部分聲明異議均駁回。
    理  由
一、抗告意旨略以：受處分人即異議人（下稱受處分人）甲○○
    ○所有車牌號碼H5-2727號自小客車，於民國97年4月9日22
    時40分許，在省道臺14線公路富功國小前，因「汽車駕駛人
    行車速度，超過規定之最高時速未滿二十公里」之交通違規
    事由（即中監違字第裁60-J00000000號裁決書之違規事實）
    ；及於96年11月29日21時12分許，在省道臺14線公路富功國
    小前，因「汽車駕駛人行車速度，超過規定之最高時速二十
    公里以上四十公里以下」之交通違規事由（即中監違字第裁
    60-J00000000號裁決書之違規事實）；及於96年9月1日23
    時40分許，在臺中市○○○路○段140巷，因「在槽化線停車
    」之交通違規事由（即中監違字第裁60-G7AA24593號裁決書
    之違規事實）；及於96年8月5日20時29分許，在臺中市○○
    ○路與中華路口，因「在禁止臨時停車處所停車」之交通違
    規事由（即中監違字第裁60-G7AA23088號裁決書之違規事實
    ）；及於96年7月23日17時20分許，在臺中市○○路，因「
    在禁止臨時停車處所停車」之交通違規事由（即中監違字第
    裁60-G7AA20536號裁決書之違規事實）；及於97年8月11日
    14時57分許，在臺中市○○路，因「在禁止臨時停車處所停
    車」之交通違規事由（即中監違字第裁60-G8H150405號裁決
    書之違規事實），先後為警逕行舉發，並已通知受處分人應
    到案日期，均未依期到案，乃依道路交通管理處罰條例第40
    條、第56條第1項第1款、第2款等規定，分別依法裁處受處
    分人罰鍰新臺幣2200元、2400元、1200元、1200元、1200
    元、1100元，原處分並無不法等語。
二、受處分人聲明異議意旨略以：受處分人所有H5-2727自小客
    車雖有裁決書所指之違規行為，惟上開違規行為均非車主即
    受處分人所為，而係受處分人之親友陳元正駕駛人所為，罰
    單雖均由車主簽收，但並未向實際駕駛人轉達告知，直至實
    際駕駛人遭警當場攔檢開單，始知悉有多筆逕行舉發之罰單
    ，受處分人之家屬有心代為解決，請依行政罰法第9條第4項
    酌予減輕罰額，並准以低額繳納結案，爰聲明異議等語。
三、按汽車駕駛人停車時，有在禁止臨時停車處停車、在槽化線
    停車者，處新台幣600元以上1200元以下之罰鍰，又汽車駕
    駛人，行車速度，超過規定之最高時速，處新台幣1200元以
    上2400元以下罰鍰，道路交通管理處罰條例第56條第1項第
    1款、第2款、第40條分別定有明文。又道路交通管理處罰條
    例關於受舉發違反道路交通管理事件之受處罰人，認為應歸
    責他人者，如未遵期向處罰機關告知應歸責人，仍應依本條
    例之規定處罰，為該條例第85條第1項所明定。而汽車所有
    人對於逕行舉發之違反道路交通管理事件應於應到案日期前
    到案，並檢附相關證據及足資辨識、通知應歸責人之證明文
    件，向處罰機關告知應歸責人，其逾期不到案者，處罰機關
    應依道路交通管理處罰條例第85條第1項規定處罰該汽車所
    有人，復為違反道路交通管理事件統一裁罰標準及處理細則
    第36條所明定。經查：
(一)受處分人所有系爭車牌號碼H5-2727號自小客車於96年7月23
    日、8月5、9月1日、11月29日、97年4月9日及8月11日等違
    規行為，業經台中市政府警察局及南投縣政府警察局，逕行
    舉發，並通知應到案之事實，有違規查詢報表、舉發違反道
    路交通管理事件通知單及照片等附原審卷可憑。又上開各紙
    通知單通知聯，業經該警察局均以車籍地址即受處分人所設
    地址台中市○○路39巷6號，向車主即本件受處分人寄發，
    並均經受處分人本人或其同居人簽收無訛，有掛號郵件收件
    回執在卷可稽，並有受處分人於聲明異議狀內逐一說明可佐
    ，合先敘明。
(二)受處分人聲明意旨雖指本件應處罰駕駛人而非車主云云，惟
    按道路交通管理處罰條例第85條第1項之立法意旨，無非在
    將行政處罰歸於實際應負責任之人，以符公平正義，並使實
    際應負責之人能知所警惕避免再犯，惟因慮及監理及交通違
    規之處罰係大量而反覆性之行政行為，處罰機關礙於人力、
    時間之短絀，有時難以一一詳究違規者為何人，相較之下受
    處分人時間、人力較為寬裕，且受處分人對於實際駕駛者為
    何人多知之甚詳，相關證據及證明文件亦均在受處分人掌握
    之中，具有資訊上之優勢，若容許受處分人僅泛稱係他人駕
    駛而不提供足資識別之身分，又或稱為某某人所為但不提出
    證據，則處罰機關勢需耗費大量時間勞力調查，仍恐一無所
    獲，此種責任之分配並非合理。又倘若僅課與受處分人檢附
    相關證據及足資辨識、通知應歸責人之證明文件，而容任其
    於任何時間均得提出，亦將使究竟何人應負最終行政罰責任
    之法律關係長期懸而未決，並使前揭規定中「應於到案日期
    前提出」期限之限制形同具文，此應非屬立法之本意，是故
    立法者課與受處分人在期限前提出證明之義務，違反則「產
    生失權之效果」，不得再申請轉罰，如此解釋方式始核與前
    揭規定之立法目的相符。本件受處分人既已收受上開舉發通
    知單，對於舉發單所載違規行為究竟何人所為，可得以在各
    舉發通知單所載到案日期，向處罰機關陳明，惟受處分人均
    未為之，再參酌本件系爭舉發通知書均向受處分人為送達，
    且送達日期均在到案期日之前，並無使受處人無法得知，或
    無法及時告知應歸責他人之狀況，而承受失權之顯失公平結
    果。是以，本件受處分人既未依期到案，且於收受上開違規
    通知單後，亦未告知違規駕駛人姓名、住所，則原處分機關
    即交通部公路總局台中區監理所以受處分人即汽車所有人為
    裁罰對象，認其違反行為時道路交通管理處罰條例第56 條
    第1項第1、2款及第40條之規定，予以裁罰，即無違誤。，
    本件受處分人之聲明異議應無理由。原審法院未予詳查，乃
    將抗告人之此部分之處分撤銷，改諭知受處分人不罰，於法
    未合。本件抗告人之抗告為有理由，應由本院將原裁定關於
    此部分之裁定撤銷，改為駁回受處分人此部分之聲明異議。
四、據上論斷，應依道路交通案件處理辦法第26條，刑事訴訟法
    第413條，裁定如主文。
中    華    民    國    98    年    6    月    25   日
            刑事第六庭  審判長法  官  李  文  雄
                              法  官  邱  顯  祥
                              法  官  林  靜  芬
以上正本證明與原本無異。
不得再抗告。
                              書記官  高  勳  楠
中    華    民    國    98    年    6    月    25   日


司法院資訊處製作；財團法人民間司法改革基金會備份。
